【裁判字號】    95,訴緝,187
【裁判日期】    951130
【裁判案由】    妨害兵役
【裁判全文】
臺灣臺北地方法院刑事判決             95年度訴緝字第187號
公  訴  人  臺灣臺北地方法院檢察署檢察官
被      告  甲○○
                      樓
上列被告因妨害兵役案件，經檢察官提起公訴（92年度偵字第
11509號），本院受理後，被告為有罪之陳述，經合議庭裁定改
行簡式審判程序，判決如下：
    主  文
甲○○役齡男子意圖避免徵兵處理，而核准出境後，屆期未歸，
經催告仍未返國，致未能接受徵兵處理，處有期徒刑肆月，如易
科罰金以銀元參佰元即新臺幣玖佰元折算壹日。
    事  實
一、甲○○係役齡男子，戶籍設於台北市○○區○○路3段255巷
    12號，於民國91年7月8日，依「役男出境處理辦法」第4條
    第1項第3款之規定，以前往薩爾瓦多地區觀光之事由，向台
    北市文山區公所申請出境，在役男出境申請書上切結「本人
    出境後，如屆期無故未歸或逾期返國，致未能接受徵兵處理
    ，願接受法律制裁‧‧‧。」，且應於二個月內返國，經台
    北市文山區公所核准其出境之申請後，於91年7月13日出境
    。其依規定原應於同年8月8日前返國，並依法接受徵召服兵
    役，詎渠竟意圖徵兵處理，於出境後逾期未歸，經台北市文
    山區公所於91年10月2日催告返國經受徵兵處理，92年3月17
    日、同年4月4日，分別寄發徵兵檢查通知，通知甲○○應徵
    兵檢查，仍未按時返國接受徵兵處理，經查對其出入境資料
    ，始知上情。
二、案經台北市政府函送臺灣臺北地方法院檢察署檢察官偵查起
    訴。
    理  由
一、上開事實，已據被告甲○○於本院準備程序及審理中（見本
    院95年11月28日準備程序筆錄及審判筆錄）坦承不諱，並有
    妨害兵役役男年籍表、役男出境申請書、國人入出境資料查
    詢、台北市文山區公所91年10月2日北市文兵徵良字第09132
    908800號催告函、台北市文山區公所送達證書、送達通知書
    、台北市文山區役男參加92年3月27日下午、92年4月21日下
    午徵兵檢查名冊、台北市文山區九十二年役男徵兵檢查通知
    、台北市政府警察局文山第二分局92年4月2日北市警文二分
    戶字第09260808600號函在卷可憑（見偵卷第2至16頁）。是
    被告以觀光名義申請出境後，無故逾期未歸，且未依通知返
    國接受徵兵處理，其有逃避徵兵處理之意圖，灼然可見。被
    告之任意性自白，經前開證據補強，應與事實相符。本件事
    證明確，其犯行堪以認定。
二、按刑法於94年1月7日修正、94年2月2日公布，並於95年7 月
    1日施行，而行為後法律有變更者，適用行為時之法律。但
    行為後之法律有利於行為人者，適用最有利於行為人之法律
    ，刑法第2條第1項定有明文。被告行為時即修正前之刑法第
    41條第1項前段規定：「犯最重本刑為5年以下有期徒刑以下
    之刑之罪，而受6個月以下有期徒刑或拘役之宣告，因身體
    、教育、職業、家庭之關係或其他正當事由，執行顯有困難
    者，得以1元以上3元以下折算一日，易科罰金。」，又行為
    時之易科罰金折算標準，修正前罰金罰鍰提高標準條例第2
    條前段（現已刪除)規定，就其原定數額提高為100倍折算1
    日，則被告行為時之易科罰金折算標準，至多應以銀元300
    元折算1日，經折算為新臺幣後，最多應以新臺幣900元折算
    為1日。惟95年7月1日修正公布施行之刑法第41條第1項前段
    則規定：「犯最重本刑為5年以下有期徒刑以下之刑之罪，
    而受6個月以下有期徒刑或拘役之宣告者，得以新臺幣1千元
    、2千元或3千元折算一日，易科罰金。」，茲比較修正前後
    之易科罰金折算標準，以95年7月1日修正公布施行前之規定
    ，較屬有利，附此敘明。
三、核被告所為，係犯妨害兵役治罪條例第3條第7款之罪。爰審
    酌被告無前科之素行，竟於薩爾瓦多、大陸就學而逃避徵兵
    處理，破壞兵役公平性、影響國家安全，於四十歲除役前，
    仍應依法履行兵役義務、經通緝到案、犯後知錯坦認犯行等
    一切情狀，量處如主文所示之刑，並一修正前刑法第41條第
    1 項前段及修正前罰金罰鍰提高標準條例第2條諭知易科罰
    金之折算標準，以資懲儆。
據上論斷，應依刑事訴訟法第273條之1第1項、第299條第1項前
段，妨害兵役治罪條例第3條第7款，刑法第2條第1項前段、第11
條前段、修正前刑法第41條第1項前段，修正前罰金罰鍰提高標
準條例第2條，現行法規所定貨幣單位折算新臺幣條例第2條，判
決如主文。
本案經檢察官黃于真到庭執行職務
中    華    民    國    95    年    11    月    30    日
                  刑事第十六庭  法  官  吳定亞
以上正本證明與原本無異。
如不服本判決，應於判決送達後10日內，向本院提出上訴狀。
                                書記官  高菁菁
中    華    民    國    95    年    11    月    30    日
附錄本案論罪科刑法條全文
妨害兵役治罪條例第3條
役齡男子意圖避免徵兵處理，而有下列行為之一者，處5年以下
有期徒刑：
一  徵兵及齡男子隱匿不報，或為不實之申報者。
二  對於兵籍調查無故不依規定辦理者。
三  徵兵檢查無故不到者。
四  毀傷身體或以其他方法變更體位者。
五  居住處所遷移，無故不申報，致未能接受徵兵處理者。
六  未經核准而出境，致未能接受徵兵處理者。
七  核准出境後，屆期未歸，經催告仍未返國，致未能接受徵兵處理者。


司法院資訊處製作；財團法人民間司法改革基金會備份。
